臺灣高雄地方法院刑事判決　　　　　　 95年度交訴字第258號
公　訴　人　台灣高雄地方法院檢察署檢察官
被　　　告　乙○○
選任辯護人　施吉安律師
上列被告因公共危險案件，經檢察官聲請簡易判決處刑（95年度
偵字第26 203號），本院認不應以簡易判決處刑，改依通常程序
判決如下：
    主  文
乙○○犯肇事致人傷害逃逸罪，累犯，處有期徒刑壹年。
    事  實
一、乙○○前因業務過失傷害案件，經本院以92年度交易字第46
    號判處有期徒刑3 月確定，甫於民國92年9 月19日易科罰金
    執行完畢。詎仍不知悔改，於95年9 月2 日凌晨0 時10分許
    ，駕駛車牌號碼6281-FB 號自小客車，沿高雄市○○區○○
    路北往南方向行駛，途中因有不知名之機車騎士擦撞其自小
    客車左方後照鏡，乙○○遂沿路追逐該名騎士，行至三多二
    路與光華一路路口欲右轉三多二路時，其所駕駛之自小客車
    左前保險桿處不慎撞及前方同向停等紅燈之由丙○○所騎乘
    之車牌號碼XW9-529 號重型機車車尾後，丙○○所騎乘之機
    車車牌因之斷裂，機車車身並且翻轉180 度後人車倒地，丙
    ○○並因之受有左肘擦傷之傷害（過失傷害部分未據告訴）
    ，詎乙○○明知已車禍肇事致人受傷後，竟未採取救護或其
    他必要措施，或向警察機關報告，竟萌生肇事逃逸之犯意，
    未下車查看，即自現場逃逸離去，適丙○○記下乙○○之車
    牌號碼，始經警循線查獲。
二、案經高雄市政府警察局苓雅分局報請台灣高雄地方法院檢察
    署檢察官聲請簡易判決處刑。
    理  由
一、程序方面：
  (一)按被告以外之人於審判外之言詞或書面陳述，除法律有規定
    者外，不得作為證據，刑事訴訟法第159 條固定有明文，惟
    被告以外之人於審判外之陳述，雖不符同法第159 條之1 至
    之4 規定，而經當事人於審判程序同意作為證據，法院審酌
    該言詞陳述或書面陳述作成時之情況，認為適當者，亦得為
    證據。又當事人、代理人或辯護人於法院調查證據時，知有
    第159 條第1 項不得為證據之情形，而未於言詞辯論終結前
    聲明異議者，視為有前項之同意，此亦據同法第159 條之5
    規定甚明。查證人即被害人丙○○於警詢中之陳述，為被告
    以外之人於審判外之言詞，卷附高雄市立小港醫院診斷證明
    書、和解書、長庚紀念醫院診斷證明書、愛仁醫院診斷證明
    書、高雄縣私立圓山老人養護中心收據、學生證、戶口名簿
    影本、道路交通事故現場圖、道路交通事故調查報告表(一)、
    (二)、交通事故談話紀錄表，均係被告以外之人於審判外之書
    面陳述，均屬於傳聞證據，惟檢察官及被告乙○○與辯護人
    於本院審判程序中並未對於上開證據爭執證據能力並同意引
    為證據，本院審酌上開言詞及書面陳述作成時之證據取得過
    程並無瑕疵，且與待證事實具有關連性等情況，認為適當，
    應認依刑事訴訟法第159 條之5 第1 項之規定，得為證據，
    而有證據能力。
  (二)車損及現場照片共11張，係傳達照相當時現場情況，而透過
    照片傳達的情形與現場真實情形，在內容上的一致性，透過
    機械的正確性來加以保障，換言之，照片並不存在人對現實
    情形的知覺、記憶所經常發生的表現錯誤，是認照片之性質
    係非供述證據，並無傳聞法則之適用，且於此亦別無證據證
    明上開照片有經偽造變造之情形，自有證據能力。
二、訊據被告固不否認於上開時日經過前開路段撞擊證人丙○○
    所騎乘之機車，造成證人丙○○受有左肘擦傷之傷害，惟矢
    口否認有何肇事逃逸之犯行，辯稱：伊當日行駛於上開路段
    時，因有不知名之機車騎士騎車擦撞伊所駕車輛之左側後照
    鏡，伊乃沿路追趕而尾隨該名機車騎士右轉三多二路，當時
    伊注意右手邊之機車，並未注意到車行中有撞擊左側證人丙
    ○○機車之情況云云，被告之選任辯護人則以：被告當時注
    意力集中於追逐其右前方擦撞後逃逸之機車騎士，無法預期
    在其左側快車道有機車駛入，並注意及侵入其左側快車道位
    於自小客車死角位置之證人丙○○，且以證人丙○○遭擦撞
    後僅受有左肘擦傷之傷害，並得立即起身記下被告車牌號碼
    ，顯見擦撞之力道非鉅，被告乃無法察覺當時有擦撞肇事之
    情形，並未明知肇事而仍逃逸云云為其辯護。惟查：
  (一)被告於上開時日駕駛上開自小客車經過前開路段時，擦撞證
    人丙○○所騎乘之機車，致證人丙○○因之受有左肘擦傷之
    傷害乙節，業經證人丙○○於警詢中指述及本院審理中證述
    情節互核大致相符，並有高雄市立小港醫院診斷證明書、道
    路交通事故現場圖、道路交通事故調查報告表(一)、(二)、交通
    事故談話紀錄表各1 份、車損及現場照片共11張在卷可稽，
    此部分事實應堪認定。
  (二)次按，案發現場為光華一路與三多二路路口，被告與證人丙
    ○○原均行駛於光華一路北向南道路上，該路段並為漆劃有
    快慢車道分隔線之北向南三線道路，慢車道寬約3.7 公尺，
    單一快車道寬約3.2 公尺，事發後證人丙○○所騎乘之上開
    機車車頭朝北、車尾朝南，車身向右倒於自外側快車道與慢
    車道分隔線直線延伸距光華一路路口停等線南方11公尺處、
    車牌斷落在機車倒地處相當於機車腳踏板位置之路面上，被
    告所駕駛之自小客車左前保險桿有擦撞痕跡，證人丙○○所
    騎乘之機車後方毀損、右側車身車體肚邊板損壞乙節，有道
    路交通事故現場圖、道路交通事故調查報告表(一)、(二)各1 份
    、車損及現場照片共11張附卷可稽。證人丙○○於本院審理
    中結證稱：當日伊原騎在慢車道上，慢車道旁邊漆劃有停車
    格，擦撞前交通號誌為紅燈，伊車子停靠在慢車道靠右約1/
    3 位置處，停在白線（即停等線）後面，可以壓到白線但未
    越線，當時伊被撞到機車後方，伊起身後，身上就有左肘擦
    傷之傷害，應該是伊摔下去時擦傷的，伊起身後看到被告車
    子已經右轉，伊留在現場報警直到警方當場做完勘查後才離
    開，這段期間被告並未回到現場，伊當時被撞後整個車頭都
    反轉，機車輪胎也往左偏移，車體及輪胎互相移位等語（本
    院96年4 月23日審理筆錄第4 至9 、15頁），其中除停等紅
    燈時之位置外，核與卷附道路交通事故現場圖、道路交通事
    故調查報告表(一)、(二)、車損照片等件大致相符，應堪採信，
    而依現場車牌掉落地點在離停止線11公尺遠，已接近進入交
    岔路口處，及機車反轉情形觀之，證人丙○○既係遭後方來
    車追撞，應不至於往前推移11公尺後車身再反轉180 度，是
    證人丙○○機車應係停等於機車倒地處接近進入路口之快、
    慢車道間，被告所駕駛之自小客車亦始有足夠之空間自其後
    方右轉三多二路，是證人丙○○所證述關於其係停等於停止
    線後方慢車道靠右約1/3 位置處，恐係因涉其自身過失而有
    所隱匿，此部分不足採認。則以案發時間為凌晨0 時10分許
    、現場及雙方車損情況觀之，時值深夜車輛稀少之際，被告
    當時應係來自證人丙○○所騎乘機車之左後方斜切右轉三多
    二路行駛而擦撞證人丙○○機車左後方，證人丙○○所騎乘
    之機車因遭左後側來車不平均之力道衝撞乃造成機車順勢反
    轉180 度之事實，應堪認定。又證人丙○○所騎乘之機車於
    停止狀態中，遭被告撞擊後，車牌斷落，且車身與車輪呈現
    位移現象，並車身反轉180 度，顯見當時衝撞之力道甚鉅，
    被告之選任辯護人亦於本院審理中陳稱後方來車應有加速度
    才會造成被害人機車呈180 度轉彎等語（同上筆錄第13頁）
    ，是以，本件於來車快速衝撞並機車車牌斷裂、車身呈180
    度反轉後倒地之情況下，衡情現場碰撞及機車倒地摩擦之聲
    響應極為響亮，而一般駕駛汽車之人對其車身所發生之任何
    輕微擦撞動作，及外界機車倒地之聲響，縱於車窗關閉之情
    況下，均仍可輕易覺察，況證人丙○○當時係停在被告車輛
    左側，其騎乘機車之高度更高於被告駕駛座之高度，該處顯
    非一般駕駛人視覺角度之死角，被告衡情不可能未注意及在
    其駕駛座前方發生之撞擊事故，佐以被告自承伊係因有機車
    騎士擦撞其所駕駛車輛之左側後照鏡乃自後追逐該名機車騎
    士等語，而卷附被告所駕駛之自小客車照片（警卷第13頁）
    ，其左側後照鏡並未見有何嚴重變形情況，顯見當時該名機
    車騎士僅係輕微擦撞，則被告對其左側機車騎士輕微擦撞後
    照鏡之動作既可輕易察覺，對其所駕駛之車輛左前方強力碰
    撞證人丙○○機車所造成之擦撞及倒地之巨大聲響，當無無
    法察覺之理。至證人丙○○雖另於本院審理中證稱當時好像
    沒有碰撞聲等語，惟其同亦證稱被撞時無法作聽覺上之判斷
    ，且以一般人突遭意外撞擊倒地之時，實亦無法分心去注意
    其他事物，是證人丙○○上開所述尚無足為有利於被告之認
    定。被告辯稱不知擦撞肇事云云，顯屬卸責之詞，無足可採
    。
  (三)末按，刑法第185 條之4 駕駛動力交通工具肇事，致人死傷
    而逃逸罪，只須有駕駛動力交通工具肇事，致人死傷，未下
    車救護而逃逸之事實，罪即成立，不以肇事之發生須有過失
    責任為要件（最高法院89年台上第7622號判例可參）。本件
    被告係自證人丙○○左後方擦撞停等於其車前方之證人丙○
    ○所騎乘之機車，並於擦撞當時即已知悉擦撞肇事乙情業如
    前述，是證人丙○○於事發前既已停等在被告車行前方，而
    非突然自被告車輛後方駛入被告左側快車道，被告豈有未見
    到前方停等紅燈之證人丙○○之理，是被告之選任辯護人辯
    稱被告無從預見證人丙○○行駛於左側快車道而未注意云云
    ，顯有違經驗法則，況縱證人丙○○當時車行侵入快車道並
    停在接近路口靠近快車道處而有過失，然被告於事故發生時
    既已知車禍肇事，卻未立刻下車察看並給予證人丙○○救護
    ，反而逕自離開現場，即已違反前開規定，被告選任辯護人
    於本院審理中一再質疑證人丙○○車行及停車位置是否有過
    失，並要求本院現場履勘，查明證人丙○○停車位置云云，
    非但與本件肇事逃逸案情無關（蓋本件已有警方繪製之現場
    圖在卷可稽，現場履勘並無法直接得出證人丙○○停車位置
    之結論，且亦與被告是否知悉肇事而仍逃逸乙節並無關連）
    ，更係模糊焦點延滯訴訟。綜上，被告駕車肇事致人受傷而
    逃逸之犯行事證明確，應依法論科。
三、核被告所為，係犯刑法第185 條之4 肇事致人傷害逃逸罪。
    再被告因業務過失傷害案件，經本院以92年度交易字第46號
    判處有期徒刑3 月確定，甫於92年9 月19日易科罰金執行完
    畢，此有臺灣高等法院被告前案紀錄表1 份在卷可考，其於
    受有期徒刑之執行完畢後，5 年內故意再犯本件有期徒刑以
    上之罪，為累犯，應依法加重其刑。本院爰審酌被告肇生交
    通事故後，未留在現場協助救護傷者，反逃離現場，輕忽人
    命，惡性非輕，且於犯後飾詞狡辯，未見悔意，惟念及被告
    已與證人丙○○達成和解，有和解書1 份在卷可考，及其尚
    需扶養在學中之子女與中風、失智之母親，有長庚紀念醫院
    診斷證明書、高雄縣私立圓山老人養護中心收據、學生證、
    戶口名簿影本等件在卷可佐，並其犯罪動機、目的、手段等
    一切情狀，量處如文所示之刑，以資儆懲。
據上論斷，應依刑事訴訟法第299 條第1 項前段、第452 條、刑
法第185條之4、第47條第1 項，判決如主文。
本案經檢察官甲○○到庭執行職務。
中　　華　　民　　國　　96　　年　　5 　　月　　7　　日
                      交通法庭審判長法  官  黃惠玲
                                    法  官  蔣志宗
                                    法　官  郭宜芳
以上正本證明與原本無異。
如不服本判決，應於判決送達後10日內，向本院提出上訴狀。
中　　華　　民　　國　　96　　年　　5 　　月　　7　　日
                                    書記官  陳素徵
附錄本案論罪科刑法條全文：
中華民國刑法第185條之4
（肇事遺棄罪）
駕駛動力交通工具肇事，致人死傷而逃逸者，處 6 月以上 5 年
以下有期徒刑。
